【裁判字號】    89,交易,892
【裁判日期】    900213
【裁判案由】    過失傷害
【裁判全文】
臺灣高雄地方法院刑事判決                        八十九年度交易字第八九二號
    公  訴  人  臺灣高雄地方法院檢察署檢察官
    被      告  丙○○
右列被告因過失傷害案件，經檢察官提起公訴（八十九年度偵字第二一二七六號），
本院判決如左：
    主  文
丙○○因過失傷害人，處拘役伍拾日，如易科罰金，以參佰元折算壹日。
    事  實
一、丙○○考領有普通小客車駕駛執照，於民國八十九年六月二日上午十時十分許，
    駕駛車牌號碼ＺＣ－一六八五號自用小客車，沿高雄市○○○路由西向東，行至
    中正一路與建軍路口時欲行左轉，本應注意(一)汽車行駛至交岔路口，轉彎車輛應
    讓直行車輛先行。(二)左轉彎時，應距交岔路口三十公尺前顯示方向燈或手勢，行
    至交岔路口中心處左轉，並不得佔用來車道搶先左轉。(三)同向二車道道路，欲左
    轉彎時，應距交岔路口三十公尺前換入內側車道或左轉車道。(四)車輛行駛時，駕
    駛人應注意車前狀況，並隨時採取必要之安全措施，以避免道路交通事故之發生
    。而依當時天候晴朗、路面乾燥、無缺陷、無障礙物，視距良好，行車管制號誌
    動作正常，又依其智識、能力亦無不能注意之情事，竟疏於注意，於通過上開交
    岔路口時，未達中心處，即搶先貿然左轉行駛，亦未注意讓直行車輛先行，復未
    注意警戒車前動態，並採取適當、必要及有效之閃避、煞車等安全措施，適甲○
    ○於同一時、地，騎乘車牌號碼ＹＸＹ－六三一號輕型機車，沿中正路由東往西
    方向直行駛至上開交岔路口之際，亦疏未注意車前狀況，並採取適當、必要及有
    效之閃避、煞車等安全措施，致其所騎乘之前開輕型機車之左側遽與丙○○所駕
    駛之上開自用小客車右前保險桿生碰撞，甲○○因而人車倒地後，受有左踝脛骨
    開放性骨折、右脛骨骨折及右足第五蹠骨骨折等傷害。丙○○於肇事後，主動向
    前往肇事現場處理，且尚不知肇事者為何人之高雄市政府警察局交通大隊第五分
    隊警員乙○○坦承肇事，而接受裁判。
二、案經甲○○訴由臺灣高雄地方法院檢察署檢察官偵查起訴。
    理  由
一、訊據被告丙○○對於右揭時、地，駕駛車牌號碼ＺＣ─一六八五號自用小客車，
    不慎撞及告訴人甲○○所騎乘車牌號碼ＹＸＹ─六三一號輕型機車左側，致告訴
    人甲○○受有左踝脛骨開放性骨折、右脛骨骨折及右足第五蹠骨骨折等傷害之事
    實均坦承不諱（參本院八十九年十二月五日、九十年一月三十日審判筆錄），復
    有警製道路交通事故調查報告表一紙、談話紀錄表二紙、診斷證明書一紙及肇事
    現場照片十二幀在卷可稽（參偵查卷第四頁、第十六頁至第十七頁、第二十九頁
    至第三十一頁、第三十六頁），被告此部份自白與事實相符，堪以採信。
二、按汽車行駛至交岔路口，轉彎車輛應讓直行車輛先行；左轉彎時，應距交岔路口
    三十公尺前顯示方向燈或手勢，行至交岔路口中心處左轉，並不得佔用來車道搶
    先左轉；同向二車道道路，欲左轉彎時，應距交岔路口三十公尺前換入內車道或
    左轉車道；另車輛行駛時，駕駛人應注意車前狀況，並隨時採取必要之安全措施
    ，道路交通安全規則第一百零二條第一項第六款、第四款、第五款及第九十四條
    第三項分別定有明文。被告既考領有普通小客車駕駛執照，對於前揭規定自無法
    諉為不知，況依當時天候晴朗、路面乾燥、無缺陷、無障礙物、視距良好、行車
    管制號誌動作正常，被告當無不能注意之情形。再查本件車禍係發生於中正一路
    慢車道處之情，有前揭道路交通事故調查報告表及肇事現場照片十二幀在卷可憑
    ，且依上開道路交通事故調查報告表所示現場圖，足認本件車禍發生時，被告所
    駕駛之前開自小客車，除未依規定行至交岔路口中心處左轉外，亦未距交岔路口
    三十公尺前換入內側車道或左轉車道，逕由外側車道搶先左轉，未讓告訴人所騎
    乘之直行車先行，且於左轉時亦未注意車前動態，採取適當、必要及有效之閃避
    、煞車等安全措施，致肇事使告訴人受傷，被告就本件車禍發生確有過失，已經
    明顯。是認告訴人之受傷與被告之前述過失行為間並有相當因果關係，被告自應
    負過失傷害罪責。至於告訴人騎乘機車，駛至上開交岔路口時，亦疏未注意車前
    狀況，並採取適當、必要及有效之閃避、煞車等安全措施，對於本件道路交通事
    故之發生固亦有過失，惟被告過失犯行，業據本院認定如前，被告自不得據此引
    為其解免刑事責任之理由，本案事證已臻明確，被告犯行已經認定，應予依法論
    科。
三、核被告所為，係犯刑法第二百八十四條第一項前段之普通傷害罪。而被告於肇事
    後，犯罪未被發覺前，即主動向前往現場處理之高雄市政府警察局交通大隊第五
    分隊警員乙○○自首，並坦承肇事接受裁判之事實，業經證人乙○○證述在卷（
    參本院八十九年十二月十二日審判筆錄），合乎自首之要件，應依刑法第六十二
    條前段規定，減輕其刑。爰審酌被告駕車疏未注意採取必要之安全措施，致撞及
    告訴人而肇事，雖迄今尚未與告訴人達成和解，惟念其犯後已坦承犯行，態度尚
    佳，及告訴人就本件車禍之發生亦有過失等一切情狀，爰量處如主文所示之刑，
    並諭知易科罰金之折算標金。
據上論斷，應依刑事訴訟法第二百九十九條第一項前段，刑法第二百八十四條第一項
前段、第六十二條、第四十一條，罰金罰鍰提高標準條例第一條前段、第二條，判決
如主文。
中      華      民      國    九十      年      二      月     十三     日
                                  臺灣高雄地方法院交通法庭
                                      法    官  張 維 君
右正本證明與原本無異。
如不服本判決，應於判決送達後十日內，向本院提出上訴狀。
                                      書 記 官  趙 美 玲
中      華      民      國    九十      年      二      月     十三     日
附錄本案論罪科刑法條全文：
刑法第二百八十四條第一項前段。
因過失傷害人者，處六月以下有期徒刑、拘役或五百元以下罰金。致重傷者，處一年
以下有期徒刑、拘役或五百元下罰金。


司法院資訊處製作；財團法人民間司法改革基金會備份。
